臺灣高等法院刑事判決　　　　　　　　93年度上易字第2108號
上　訴　人
即　被　告　甲○○
選任辯護人　王東山律師
　　　　　　李美寬律師
　　　　　　許文生律師
上列上訴人因竊盜案件，不服臺灣桃園地方法院93年度易字第74
7號，中華民國93年9月30日第一審判決（起訴案號：臺灣桃園地
方法院檢察署93年度偵字第8537號），提起上訴，本院判決如下
：
    主  文
上訴駁回。
    事  實
一、甲○○於民國九十三年五月十八日上午在台北縣板橋市，因
    姓名年籍不詳成年男子綽號「阿輝」之友人，告以有好東西
    分享，結伴搭乘計程車至桃園縣中壢市，途中由「阿輝」交
    付一支質地堅硬、客觀上足以對人之生命、身體安全構成威
    脅，而具有危險性之鐵鑽 (長十八公分、直徑一．五公分，
    一端為平頭、另一端為鴨嘴型，原審載為鐵撬）。同日下午
    十三時三十分許，至中壢市○○○街四八五號公寓大樓樓下
    ，「阿輝」表明擬入內行竊，要其把風，甲○○當下應允，
    二人遂共同意圖為自己不法之所有而基於竊盜犯意之聯絡，
    進入該大樓，由「阿輝」以不詳工具手段，破壞該五樓乙○
    ○住處之鐵門門鎖（該鎖為門之一部）後，侵入乙○○住處
    內行竊（侵入住宅部分未據告訴），甲○○則在門外把風。
    詎「阿輝」正於屋內搜刮財物而已得手時，乙○○適自外返
    家，撞見在門外把風之甲○○，甲○○立即轉身往頂樓逃跑
    ，並自同棟建築物之另一樓梯間往下逃逸，乙○○在後追趕
    ，嗣於中壢市○○○街與福壽九街口前將甲○○逮捕後報警
    處理，並扣得甲○○所攜帶之鐵鑽一支。「阿輝」則利用乙
    ○○追趕甲○○之際，趁機攜帶所竊得約值新台幣（下同）
    三萬餘元之彌月金飾二十餘件逃脫。
二、案經桃園縣政府警察局中壢分局報請台灣桃園地方法院檢察
    署檢察官偵查起訴。
    理  由
一、認定犯罪事實所憑證據和理由：
(一)訊據被告甲○○矢口否認上開犯行，辯稱伊是跟「阿輝」到
    那邊找朋友，「阿輝」叫伊在四樓的樓梯口等他，被害人乙
    ○○在樓梯口碰到伊便說伊是小偷，伊跟被害人講不是，被
    害人便揮拳打伊的額頭，伊被打之後才逃跑，伊身上的鐵鑽
    是「阿輝」交給伊防身，伊在警局並未承認是去幫「阿輝」
    把風、是「阿輝」進去偷等的話，警局筆錄並不實在云云。
(二)惟查，被告業於警詢及檢察官偵查時，坦承伊是去幫「阿輝
    」把風，是「阿輝」進去偷，伊是在外面把風時，被害人看
    到伊就開始追伊等情不諱（參九十三年度偵字第八五三七號
    五頁背面警詢筆錄、第十七頁偵訊筆錄）。被告復請求勘驗
    警訊錄音帶，經本院受命法官於九十四年二月十五日，勘驗
    被告甲○○於桃園縣政府警察局中壢分局中福派出所警訊筆
    錄之錄音帶，內容係採一問一答之方式進行，勘驗結果警訊
    筆錄上所載文字，與錄音帶內容均相符，有本院九十四年二
    月十五日勘驗筆錄可稽，被告此部分辯解並不足採。
(三)本案復經被害人乙○○於原審審理時證稱「... 我走到四樓
    時候，狗在叫，往上走到一半，看到我家的門被一個戴帽子
    的人用力摔，然後那個人直接往頂樓衝，我從後面追到樓頂
    上，邊跑邊喊叫他站住，跑到另外一個樓梯口，那個人往樓
    下跑，我也跟著追，追到附近福州街的市場，我才把這位陌
    生男子抓住，當時這位陌生男子一直跟我懇求我放過他，還
    說我家裡沒有什麼損失，說如果我願意的話他願意賠償我的
    損失叫我放過他，我不接受他的請求，我執意要抓他到警察
    局去，他的口氣就變了，他說你不要以為我不知道你是元智
    大學的老師，我知道你住哪裡，我就說如果是這樣的話，我
    就更不可能放過你，我就抓著他，要到附近的警察局，結果
    有路人告知警察局已經搬到新地址，因為我不知道新的地址
    在哪裡，我就直接打電話報警，請警員過來處理。（問：門
    鎖有被破壞嗎？）有，門鎖整個從外面被撬掉，在客廳沙發
    上看到我女兒彌月金飾的空盒子，裡面的金飾不見了... 裡
    面的金飾大概價值三、四萬元。」等語明確（見原審九十三
    年九月十六日審判筆錄），核其所述並無瑕疵，且有現場照
    片四幀及扣案之鐵鑽一把附卷可佐，其證言應屬可信。
(四)被告於警、偵均坦承是「阿輝」進去偷、伊是去幫「阿輝」
    把風等語，於法院所辯係跟隨「阿輝」上樓訪友，未涉及竊
    盜云云，然若阿輝係登門訪友，何需被告鐵鑽防身？且若
    遭人誤認為小偷時，當據理力爭，立即告以係與人同來訪友
    ，並通知左近之「阿輝」出面澄清，其竟捨之不為，反拔腿
    跑離現場？益徵其警詢及檢察官偵查中之供詞為可信。本案
    雖未查獲綽號「阿輝」之男子，惟依被害人所陳，其確實失
    竊彌月金飾二十餘件尚未尋回，並稱於追捕被告時亦無看到
    被告有沿路丟棄贓物之行為云云。按遭竊之被害人，果未失
    財物，其慶幸猶恐不及，斷不致反而謊報失金；況縱有浮報
    ，亦知難期追索，更失浮報之可能，故本件被害人所述失竊
    情形，應可憑信。佐以被告前供稱係伊與「阿輝」一同行竊
    等情，則可合理推論被害人所失竊之金飾係遭「阿輝」竊取
    並趁機逃逸。綜上所述，本件事證明確，被告與「阿輝」共
    同攜帶兇器毀壞門扇行竊之犯行，堪以認定。
二、論罪：
    核被告甲○○所為係犯刑法第321條第1項第2款、第3款之攜
    帶兇器、毀壞門扇竊盜罪。檢察官起訴事實雖未敘及被告毀
    壞門扇竊盜之犯行，然該部分事實與起訴之犯罪事實為單純
    一罪之關係（參最高法院六十九年台上字第三九四五號判例
    ），應為起訴效力所及，法院自應併予審究。又被害人遭毀
    壞之門鎖，依卷附照片所示，顯係該門扇之一部，而非附加
    其上之鎖，合併說明。又被告與「阿輝」之成年男子，就上
    開犯行，有共同之行為決意及行為分擔，為共同正犯。
三、上訴駁回的理由：
    原審以被告罪證明確，因而援引刑法第28條、第321條第1項
    第2款、第3款、第38條第1項第2款等規定，並審酌被告犯罪
    之動機、目的、手段、犯罪所生之損害等一切情狀，量處有
    期徒刑七月，並敘明扣案之鐵鑽一把，係供犯罪所用之物，
    且為被告所有，業經被告供明在卷，併依刑法第38條第1項
    第2款宣告沒收；經核原判決認事用法，並無違誤，且量刑
    亦屬妥適。被告上訴意旨，仍執前詞否認犯行，指摘原判決
    不當，核無理由，應予駁回。
四、適用之法律：
    刑事訴訟法第368條。
本案經檢察官黃東焄到庭執行職務。
中　　華　　民　　國　　94　　年　　3　　月　　 3　　 日
　　　　　　　　　刑事第九庭審判長法　官　陳　祐　治
　　　　　　　　　　　　　　　　　法　官　王　炳　梁
　　　　　　　　　　　　　　　　　法　官  陳　晴　教
以上正本證明與原本無異。
不得上訴。
                                  書記官　郭　台　發
中　　華　　民　　國　　94　　年　　3 　　月　　3 　　日
附錄：本案論罪科刑法條全文
中華民國刑法第321條
犯竊盜罪而有左列情形之一者，處六月以上、五年以下有期徒刑
一、於夜間侵入住宅或有人居住之建築物、船艦或隱匿其內而犯
    之者。
二、毀越門扇、牆垣或其他安全設備而犯之者。
三、攜帶兇器而犯之者。
四、結夥三人以上而犯之者。
五、乘火災、水災或其他災害之際而犯之者。
六、在車站或埠頭而犯之者。
前項之未遂犯罰之。
